【裁判字號】    97,交聲,3191
【裁判日期】    971225
【裁判案由】    違反道路交通管理處罰條例聲明異議
【裁判全文】
臺灣臺北地方法院交通事件裁定        97年度交聲字第3191號
原處分機關  臺北市交通事件裁決所
受  處分人
即  異議人  甲○○
上列受處分人因違反道路交通管理處罰條例案件，對於臺北市交
通事件裁決所於民國97年11月27日所為北市裁罰字第裁22─AOOY
MJ663號之裁決書（原舉發案號：掌電字第AOOYMJ663號）聲明異
議，本院裁定如下：
    主  文
異議駁回。
    理  由
一、聲明異議意旨略以：異議人即受處分人甲○○騎乘機車途經
    路口時，路口警員當時有作一攔停動作，惟當時路口無行人
    通行，且路旁有人行道，亦有另一警員，致使受處分人誤認
    乙○○○○欲為臨檢而停靠路旁，並遭乙○○○○依道路交
    通管理處罰條例第44條第2 項之受處分人騎乘重型機車路過
    行人穿越道有行人通行，不暫停讓行人先行之違規，並簽立
    舉發違反道路交通管理事件通知單，爰請調閱當時路口監視
    器畫面，以證明受處分人並無不暫停讓行人先行之違規，並
    依法聲明異議，請求依法撤銷原處分云云。
二、原處分機關以：受處分人騎乘車牌號碼BHV─466號重型機車
    1部，於97年11月4日08時46分，途經臺北市○○路與永吉路
    口時，因轉彎車未禮讓行人通過行人穿越道，致有「駕駛汽
    車行經行人穿越道有行人穿越時，不暫停讓行人先行通過」
    ，並由臺北市政府警察局交通大隊信義分隊警員張國文舉發
    違反道路交通管理事件通知單。嗣受處分人於97年11月27日
    收受本件裁決書，並於同日提出異議陳訴，原處分機關函請
    舉發單位調查結果，仍認受處分人有上開違規行為，乃依道
    路交通管理處罰條例第44條第2 項及違反道路交通管理事件
    統一裁罰基準及處理細則所訂之違反道路交通管理事件統一
    裁罰基準表之規定，於97年11月27日所為北市裁罰字第裁22
    ─AOOYMJ663號之裁決書裁處受處分人1,200元罰鍰等語。
三、按汽車駕駛人，駕駛汽車行經行人穿越道有行人穿越時，不
    暫停讓行人先行通過者，處新臺幣（下同）1,200 元以上3,
    600元以下罰鍰，道路交通管理處罰條例（下稱條例）第44
    條第2 項定有明文。次按條例所稱之「車輛」，係指在道路
    上以原動機行駛之汽車（包括機器腳踏車）或以人力、獸力
    行駛之車輛，條例第3條第8款定有明文。次按行人穿越道指
    在道路上以標線劃設，供行人穿越道路之地方，道路交通管
    理處罰條例第3條第4款定有明文。又道路交通安全規則第10
    3條第2項復規定；汽車行經行人穿越道，遇有行人穿越時，
    無論有無交通指揮人員指揮或號誌指示，均應暫停讓行人先
    行通過，是汽車駕駛人駕駛汽車行經以標線劃設之行人穿越
    道時，在該行人穿越道標線劃設之範圍內，均應「無條件」
    禮讓行人行走，以確保行人的行路安全無虞，斷無未暫停讓
    行人通過即駕車與行人爭道，再爭執有注意行人安全之理，
    合先敘明。
四、經查：
  (一)本件受處分人確有於上揭時、地，為警攔停之事實，惟以前
    詞置辯。然據臺北市政府警察局信義分局交通信義分隊警員
    張國文函覆表示：當時行人是由南側向北側前行徒步行人穿
    越道，已徒步至照片（見本院卷第15頁）所示圖標位置，我
    當時執勤位置是照片（見本院卷第15頁）所示圖標位置之臉
    朝西側右手持指揮棒平舉，惟被上開BHV─466號機車（北轉
    西）闖越，再經前方服勤之陳姿樺女警攔停該機車，並由我
    掣單舉發，而現場路口僅有一處監視器，但監視器方向與該
    違規地點相反方向（見本院卷第17頁照片）並無助益，至於
    另一處之北側來爾富之永吉路127 號監視器方向角度朝巷內
    拍攝，並無拍攝行人穿越道，此有警員張國文於97年12月24
    日函覆及其事後拍攝現場照片5張並加以說明之本院卷第15
    至18頁照片在卷可稽。復酌，本院卷第15至18頁照片之監視
    器及其角度、方向之圖示，警員張國文站立位置、行人徒步
    行走於行人穿越道位置、方向，受處分人騎乘上開機車行進
    方向，綜合以觀，受處分人騎乘機車穿越路口當時確有行人
    徒步行走於行人穿越道，受處分人騎乘上開機車行經前揭行
    人穿越道（俗稱之斑馬線）時，並未於穿越道外暫停禮讓行
    人之事實，應堪認定。
  (二)再者，該行人穿越道上畫有枕木紋，路中央並設有網狀黃線
    禁止停車，故該設有枕木紋行人穿越道線，乃利行人穿越，
    而受處分人騎乘該機車之北轉西方向行駛，途經行人穿越道
    線前，豈有不知前方有無行人徒步之理。況交通警察掣單舉
    發違反條例所列之違規事實，係公法上效果之單方行政行為
    ，基於公務員為公法上行為具有公信力原則，而交通警察與
    受處分人並不認識，亦無仇恨，更無誣陷之必要，其掣單舉
    發據以依法處分之事實認定亦屬正確，該行政行為自得推定
    為真正，是交通警察衡情應無設詞攀誣，或虛構受處分人本
    件違規事實而陷害異議人之理。
  (三)末按依道路交通管理處罰條例科處行政罰事件，依據公法爭
    議之舉證責任分配法則，固應先由行政機關就其業已履踐相
    關正當法程序，以及人民應受處罰之客觀違反法令行為，負
    證明之責，受處罰人就行政機關已為相當證明之前事項，若
    主張欠缺主觀歸責條件或為其他抗辯，亦須就其所辯提出反
    證。惟行政機關對於前開應為舉證事項，非不得以執行查察
    取締勤務人員，依據調查人證之程序，使就親歷事實提供不
    可替代之證明方法，尤於當場舉發交通違規事件，鑑於交通
    違規事實往往驟然而現、稍縱即逝，若硬性要求舉發員警不
    分違規情節，一律必須預留證據，俾便事後提出供法院審酌
    ，除有現實技術可行性之困難外，勢將大幅提高交通管理之
    行政成本，並嚴重削弱道路交通管理之行政效能，此絕非立
    法者制定道路交通管理法規之本意。再者，本院復查無證據
    足資證明卷附之臺北市政府警察局交通大隊信義分隊警員張
    國文函覆照片（見本院卷第15至18頁）、裁決書、違反道路
    交通管理事件通知單、送達證書、臺北市交通事件裁決所函
    、臺北市政府警察局信義分局函有捏造事實違法取締之情事
    。是受處分人之異議尚不可採，而本件事證明確，其違規行
    為堪以認定。
五、綜上，原處分機關之認事、用法，核無違誤。本件受處分人
    之異議為無理由，應予駁回。
據上論斷，應依道路交通案件處理辦法第十九條，裁定如主文。
中    華    民    國    97    年  12    月    25      日
                  交通法庭    法  官  施添寶
以上正本證明與原本無異。
如不服本裁定，應於裁定送達後5 日內，向本院提出抗告狀。
                              書記官  陳弘文
中    華    民    國    97    年  12    月    25      日


司法院資訊處製作；財團法人民間司法改革基金會備份。
